臺灣臺北地方法院民事判決　　　　　　　92年度訴字第5540號
原　　　告　甲○○
訴訟代理人　李長生律師
複代理人　　王存淦律師
被　　　告　宏易國際實業有限公司
法定代理人　乙○○
被　　　告　丙○○
共　　　 同
訴訟代理人　陳志忠律師
複　代理人　楊佳璋律師
上列當事人間返還不當得利事件，本院於民國94年5月30日言詞
辯論終結，判決如下：
    主      文
原告之訴及假執行聲請均駁回。
訴訟費用由原告負擔。
    事實及理由
一、查，被告宏易國際實業有限公司（下稱宏易公司）之法定代
    理人原為「張紹達」，嗣於訴訟中之變更為「乙○○」，並
    於94年5月30日依法向本院為承受訴訟之聲明，此有卷附公
    司基本資料查詢、承受訴訟聲明狀可憑（見本院卷(二)〈下稱
    卷(二)〉第23至25頁），核與民事訴訟法第170條、第175條規
    定相符，應予准許，合先陳明。
二、次查，原告於原起訴狀中原主張被告趁其急迫、輕率、無經
    驗，使其為財產上給付，且其受詐欺而為簽署契約之行為，
    爰依民法第74條、第92條、及第113條、及不當得利等法律
    關係提起本訴等情，有卷附起訴狀可參（見本院卷第5頁反
    面、第6頁），嗣又追加侵權行為法則之訴訟標的，暨追加
    訴之聲明（即依據民法74條規定，聲請本院撤銷契約行為）
    ，此有卷附補充起訴理由狀可稽（見本院卷第46至47頁），
    核與民事訴訟法第255條第1項第2、3款規定相符，應予准許
    ，合先陳明。
三、原告起訴主張：伊於民國91年11月12日將伊所有北海福座30
    位骨灰位，與宏易公司簽訂「納骨塔位專任委託銷售契約書
    」（下稱委任銷售契約），委由宏易公司以每一骨灰塔位以
    新台幣（下同）四萬五千元代為銷售，期間自91年11與12日
    至92年11月11日止。詎宏易公司職員即被告丙○○（下稱丙
    ○○）多次向伊表示骨灰位不易出售，若以三位骨灰塔位轉
    換成一份「生命禮儀契約」（下稱生命契約），即可保證於
    二個半月內可全部銷售。致使伊陷於錯誤而與宏易公司簽訂
    「委託標的物轉換同意書」（下稱轉換契約）。惟該生命契
    約竟無人購買，僅由丙○○自行認購一份，致伊受有2,865,
    000元（即每骨灰位100,000元計算，扣除一份已銷售之生命
    契約）損害，爰依民法第74條、第92條、第113及第188條等
    規定，提起本訴等情。並於本院聲明：(一)原告與宏易公司於
    91年12月2日簽訂之「委託標的物轉換同意書」契約應予撤
    銷。(二)被告應連帶給付原告0000000元。(三)願供擔保請准宣
    告假執行。
四、被告則以：原告於簽訂系爭轉換契約時，係經由慎重考慮後
    而為之，且丙○○於受託代為銷售系爭骨灰位，從未承諾或
    保證能將其骨灰位於短時日內得予售畢，又依系爭轉換契約
    約定，宏易公司僅得按委託銷售價格之5％取得委任報酬而
    已，並未因此有何暴利行為，況原告從未舉證伊等有何詐欺
    之不法侵權行為，故原告提起本訴，顯無理由等語，資為抗
    辯。並於本院聲明：(一)原告之訴及假執行聲請均駁回。(二)如
    受不利之判決，願供擔保請准宣告免為假執行。
五、查，原告於91年11月12日將其所有北海福座30位骨灰位，與
    宏易公司簽訂「納骨塔位專任委託銷售契約書」，委由宏易
    公司以每骨灰塔位，以四萬五千元代為銷售，期間自91年11
    與12日至92年11月11日止。嗣於91年12月2日原告與宏易公
    司，另簽訂系爭轉換契約，同意該30位骨灰位轉換成10份生
    命契約，委託售價每份生命契約為135000元，僅於92年9月8
    日出售一份生命契約等情，有納骨塔位專任委託銷售契約書
    、委託標的物轉換契約同意書等件為證（見本院卷(一)〈下稱
    卷(一)〉第168頁正、反面），並為兩造所不爭執（見卷(一)第
    132頁），堪信為真。
六、本件應審究者為(一)原告依民法第74條規定主張撤銷該轉換契
    約，是否已罹於1年除斥期間？若否，則原告於簽訂系爭轉
    換契約時，是否有急迫、輕率、無經驗等情形？其可否依該
    條規定撤銷該轉換契約？(二)原告是否受詐欺而簽訂系爭轉換
    契約？可否依民法第92條第1項規定，撤銷該轉換契約？(三)
    被告對於原告是否有故意不法侵害行為，應負連帶賠償責任
    ？茲分別論述如下：
(一)、原告依民法第74條第1項規定主張撤銷該轉換契約，是否已
    罹於1年除斥期間？若否，則原告於簽訂系爭轉換契約時，
    是否有急迫、輕率、無經驗等情形？其可否依該條規定撤銷
    該轉換契約？
  1.經查，原告於91年12月2日與宏易公司簽訂系爭轉換契約，
    為兩造所不爭執（見卷(一)第132頁），則原告於92年11月10
    日提起本訴（見卷(一)第2頁本院收狀戳記可參），顯未逾1年
    之除斥期間，是被告抗辯；原告依民法第74條第1項規定主
    張撤銷該轉換契約，已逾1年除斥期間云云，即非可取。
  2.原告主張：伊係基於丙○○以骨灰位乏人問津之不實鼓吹，
    而簽訂系爭轉換契約，自屬於急迫、輕率、無經驗云云。惟
    查，原告對於丙○○以骨灰位乏人問津之不實鼓吹乙節，並
    未舉證以實其說（民事訴訟法第277條規定參照），且參酌
    原告自陳是因受親友鼓吹投資而購買系爭30位之骨灰位，並
    委由宏易公司以每一骨灰位45000元出售，委託出售期間自
    91年11月12日至92年11月11日止乙節（見卷(二)第8頁），原
    告自對於骨灰位之市場行情有所瞭解後始會出資購買，並自
    行簽訂委託出售價格，況宏易公司依約僅收取委託出售價格
    10％作為仲介服務費用（見卷(一)第168頁之系爭委託銷售契
    約第6條），對被告而言，若原告出售價格愈高其所得收取
    之仲介服務費用愈高，被告自無故意勸使原告委託價格低於
    一般市場行情之可能。足見該骨灰位每位以45000元委託出
    售價格自應為原告所自行決定。又原告於91年12月2日（距
    上列委託出售期間僅21日）即將該骨灰位以三位轉換為一份
    生命契約，共計10份生命契約，並簽訂該轉換契約，並委託
    宏易公司以每份生命契約135000元出售（即等同於三位骨灰
    位委託出售價格45000×3＝135000）（此見卷(一)第168頁反
    面之轉換契約），則原告於轉換契約成立時，並未將生命契
    約委託價格低於骨灰位而出售，且原告於簽訂系爭委任銷售
    契約及轉換契約時，已為50歲之齡並為大學畢業（見卷(一)第
    272頁之個人基本資料查詢表），並非年輕、識薄毫無經驗
    或不識字之人，足證，原告於簽訂該轉換契約時，顯係經由
    深思熟慮後所為至明。是原告主張：伊係基於丙○○以骨灰
    位乏人問津之不實鼓吹，而簽訂系爭轉換契約，自屬於急迫
    、輕率、無經驗云云，自不可取。
(二)、原告是否受詐欺而簽訂系爭轉換契約？可否依民法第92條第
    1項規定，撤銷該轉換契約？
  １、按因被詐欺或被脅迫而為意思表示者，表意人得撤銷其意
      思表示民法第92條第1項前段定有明文。又民法上所謂詐
      欺，係欲相對人陷於錯誤，故意示以不實之事，令其因錯
      誤而為意思之表示（最高法院56年台上字第3380號判例意
      旨參照）；被詐欺而為意思表示者，依民法第92條第1項
      之規定，表意人固得撤銷其意思表示，惟主張被詐欺而為
      表示之當事人，應就此項事實負舉證之責任（最高法院44
      年台上字第75號判例意旨參照）。
  ２、承前所述，原告於簽訂系爭轉換契約時，既是經由深思熟
      慮後所為，自難謂丙○○有何施用詐術使其陷於錯誤之情
      形，且原告以丙○○涉有詐欺罪刑提起刑事告訴部分，亦
      經台灣台北地方法院檢察署以93年度偵字第5711號不起訴
      處分在案（見卷(二)第12至18頁），並經本院依職權調閱該
      偵查卷核閱屬實（卷(二)第21頁），此外，原告亦無法舉證
      證明被告有何不法詐欺之行為，是原告主張其係受詐欺而
      為該轉換契約乙節，亦無可取。
(三)、被告對於原告是否有故意不法侵害行為，應負連帶賠償責任
    ？
  1.按，因故意或過失，不法侵害他人之權利者，負損害賠償責
    任，民法第184條第1項前段定有明文。又，侵權行為所發生
    之損害賠償請求權，以有故意或過失不法侵害他人權利為其
    成立要件，若其行為並無故意或過失，即無賠償之可言（最
    高法院49年台上字第2323號判例意旨參照）。
  2.經查，原告簽訂系爭轉換契約，係基於其深思熟慮後而為之
    ，被告並未有何故意不法侵害之行為，則原告主張被告應依
    侵權行為法則，對其負連帶賠償責任云云，顯不可採。
七、從而，原告依據民法第74條第1項、第92條第1項、第113條
    及侵權行為法則，訴請撤銷與宏易公司於91年12月2日簽訂
    之轉換契約，及被告應連帶賠償0000000元，為無理由，應
    予駁回。又原告之訴既經駁回，則其假執行之聲請，即失所
    附麗，應併予駁回。
八、本件事證已臻明確，兩造其餘攻擊或防禦方法，經本院審酌
    後，認均與本件之結論無涉，茲不再一一論述，併予敘明。
九、據上論結，本件原告之訴為無理由，依民事訴訟法第78條，
    判決如主文。
中　　華　　民　　國　　94　　年　　6 　　月　　20　　日
                  民事第一庭    法　官　楊絮雲
以上正本係照原本作成
如對本判決上訴，須於判決送達後20日內向本院提出上訴狀
中　　華　　民　　國　　94　　年　　6 　　月　　20　　日
                    　　　　　　書記官　高秋芬
